【裁判字號】    90,訴,676
【裁判日期】    900814
【裁判案由】    侵權行為損害賠償
【裁判全文】
臺灣臺南地方法院民事判決  九十年度訴字第六七六號
    原      告  丁○○
                甲○○
    被      告  乙○○○
    人          丙○○
右當事人間請求侵權行為損害賠償事件，本院判決如左：
    主      文
被告乙○○○應給付原告丁○○新台幣柒萬陸仟元，及自民國九十年五月一日起至清
償日止按年息百分之五計算之利息。
原告其餘之訴駁回。
訴訟費用由被告乙○○○負擔百分之五，餘由原告負擔。
本判決原告丁○○勝訴部分，於原告丁○○以新台幣貳萬伍仟元為被告乙○○○供擔
保後，得假執行。但被告乙○○○如於假執行程序實施前以新台幣柒萬陸仟元為原告
丁○○預供擔保，得免為假執行。
原告其餘假執行之聲請駁回。
    事實及理由
一、原告主張：
（一）被告乙○○○與原告甲○○於民國八十八年四月十三日八時十分許，在台南縣
      楠西鄉公有菜市場內，因細故發生爭執，被告乙○○○竟出手撕毀原告甲○○
      之上衣，致生損害於原告甲○○，原告甲○○之友人原告丁○○見狀上前勸架
      ，惟原告丁○○與被告乙○○○旋因一言不合進而各自基於傷害之犯意互毆，
      致被告乙○○○受有右顴部瘀腫、右側頭部瘀腫、右下唇瘀青、左臀部瘀青腫
      痛、背部腫痛之傷害，原告丁○○則受有左額頭挫傷併腫脹、前胸擦挫傷、右
      上臂擦挫傷、左小腿挫傷併瘀血之傷害，已據本院八十八年度易字第三一０八
      號刑事判決被告乙○○○傷害原告丁○○之身體及損壞原告甲○○之衣服有罪
      確定在案。被告乙○○○應對原告丁○○、甲○○負非財產上之損害賠償責任
      各新台幣（下同）三十萬元。
（二）又被告乙○○○毆打原告丁○○之際，被告丙○○（被告乙○○○之丈夫）竟
      藉勸架之名，拉住原告丁○○之頭髮，俾便被告乙○○○繼續毆打，因此被告
      丙○○與被告乙○○○係共同傷害原告丁○○，被告丙○○應就被告乙○○○
      對原告丁○○所負非財產上損害賠償三十萬元連帶負責。
（三）又上開本院八十八年度易字第三一０八號傷害及毀損刑事案件，被告乙○○○
      告訴原告甲○○與原告丁○○共同出手傷害被告乙○○○，業經判決被告文才
      政無罪確定在案，被告乙○○○顯屬誣告原告甲○○，而不法侵害原告甲○○
      之名譽，原告甲○○自得請求被告乙○○○賠償非財產上損害賠償三十萬元。
（四）被告丙○○於另案台灣台南地方法院檢察署八十八年度偵字第一三七九一號（
      良股）案件中，具狀告訴原告丁○○涉有誣告罪嫌，其於八十八年十一月五日
      提出之刑事告訴狀（第三頁最後一行、第四頁第二行）、八十八年十一月十七
      日提出之刑事補充告訴狀（第二頁倒數第四行）竟分別指訴原告丁○○「欺壓
      善良」、「違法亂紀」等不實事實，足以毀損原告丁○○之名譽，上開誣告案
      件，亦經台灣台南地方法院八十九年度訴字第七七五號、台灣高等法院台南分
      院八十九年度上訴字第一二二三號判決原告丁○○無罪確定在案，被告丙○○
      顯屬不法侵害原告丁○○之名譽，應賠償原告丁○○非財產上之損害賠償三十
      萬元。
（五）被告丙○○於上開八十八年度偵字第一三七九一號告訴丁○○誣告案件中，於
      八十八年十一月十七日刑事補充告訴狀中竟追加原告甲○○涉嫌偽證罪，並且
      在該追加狀中指述原告甲○○「欺壓善良」、「違反亂紀」等不實事實，足以
      毀損原告甲○○之名譽，上開誣告案件業經法院判決原告丁○○無罪確定在案
      。被告丙○○指訴原告甲○○涉嫌偽證，及「欺壓善良」、「違反亂紀」，均
      屬不法侵害原告甲○○之名譽，原告甲○○自得請求被告丙○○賠償非財產上
      之損害賠償三十萬元。
（六）爰依侵權行為之法律關係請求被告賠償非財產上之損害賠償等語。並聲明：
    (1)被告乙○○○、丙○○應連帶給付原告丁○○三十萬元及自起訴狀繕本送達之
      翌日起至清償日止，按年息百分之五計算之利息。
    (2)被告丙○○應給付原告丁○○三十萬元及自起訴狀繕本送達之翌日起至清償日
      止，按年息百分之五計算之利息。
    (3)被告林王錦昭應給付原告甲○○六十萬元及自起訴狀繕本送達之翌日起至清償
      日止，按年息百分之五計算之利息。
    (4)被告丙○○應給付原告甲○○三十萬元及自起訴狀繕本送達之翌日起至清償日
      止，按年息百分之五計算之利息。
    (5)願供擔保，請准宣告假執行。
二、被告則以：
（一）被告乙○○○傷害原告丁○○雖經判決有罪確定，惟原告丁○○亦毆打傷害被
      告乙○○○並經判決原告丁○○有罪確定，被告乙○○○受有右顴部份瘀腫、
      右側頭部瘀腫、右下唇瘀青、左臀部瘀青腫、背部腫痛等傷害，較諸原告丁○○所受傷害更為嚴重，則被告乙○○○亦得請求原告丁○○賠償非財產上損害
      三十萬元，被告乙○○○主張抵銷，原告丁○○不能請求被告乙○○○賠償三
      十萬元。
（二）原告丁○○主張遭被告乙○○○毆打受傷時，被告丙○○竟藉勸架拉住原告丁○○頭髮，因認被告丙○○有共同傷害原丁○○犯行云云，惟原告丁○○與被
      告乙○○○互毆時，被告丙○○並不在場，係事後到場勸架，並未拉扯原告丁○○之頭髮，此業經証人林合成、陳阿雲於偵查中証述綦明，原告丁○○此部
      分指訴業經台灣台南地方法院檢察署八十八年度偵字第六七０九號對被告丙○○為不起訴處分，原告丁○○不能請求被告丙○○與被告乙○○○連帶賠償三
      十萬元。
（三）被告丙○○對原告丁○○提起誣告之告訴時指稱：「：：被告丁○○在市場經
      常打人欺負善良，：：認為原諒被告丁○○無異縱容其以後繼續在市場內違法
      亂紀」等語，惟記載上述文字之告訴狀並未對外散佈公開，與誹謗或公然侮辱
      之要件不符，故原告丁○○之名譽實無受損可言，又如其可向被告丙○○求償
      名譽損害三十萬元，則被告丙○○未拉扯原告丁○○頭髮，卻遭其誣告傷害，
      致被誤解為欺侮女性，名譽受損更為嚴重，亦可向原告丁○○請求賠償名譽損
      失三十萬元，被告丙○○爰主張抵銷，故原告丁○○不能向被告丙○○求償三
      十萬元。
（四）案發時係因原告甲○○與被告乙○○○發生口角爭執，當時是原告才文正主動
      挑釁被告乙○○○，之後原告丁○○又加入與原告才文正一起欺侮被告乙○○○，拉扯之間原告才文正之衣服被撕破，其衣服被撕破無人格受損可言，且其
      衣服被撕破亦與﹂侵害其他人格法益而情節重大者﹁之要件不符，對原告甲○○之名譽亦無妨害可言，原告甲○○請求被告乙○○○賠償三十萬元亦無理由
      。
（五）被告乙○○○指控原告甲○○傷害，雖經判決原告甲○○無罪確定，然非可以
      此認定被告乙○○○係誣告原告甲○○，況原告甲○○對被告乙○○○提起誣
      告之告訴，亦經台灣台南地方法院八十九年度偵字第七九六六號為不起訴處分
      ，足證被告乙○○○並非誣告原告甲○○，案發當日被告乙○○○身體確有多
      處受傷，因無法分辨何處是遭原告才文正或原告丁○○攻擊，以致陳述原告才
      文正攻擊部位前後略有出入，惟此並不表示原告才文正未攻擊原告乙○○○，
      不起訴處分書業已敘述綦明，且其既已僥倖獲判無罪，則名譽並無受損，原告
      甲○○請求被告乙○○○賠償名譽損害三十萬元顯非有理。
（六）被告丙○○並未毆打原告丁○○，並經不起訴處分確定，被告丙○○因而告發
      原告甲○○於偵查中不實證稱：「當時丙○○出手拉扯丁○○之頭髮，欲使丁○○受傷」已涉及偽證罪嫌，雖經台灣台南地方法院八十九年度偵字第七０三
      一號對原告甲○○為不起訴處分，惟其理由係因原告甲○○非為證人身份而未
      具結之故，原告甲○○確有為虛偽陳述，被告丙○○無妨害原告甲○○名譽可
      言。而被告丙○○之告訴狀所言「欺壓善良」、「違法亂紀」並非針對原告文
      才政，自無妨害其名譽，原告甲○○請求被告丙○○賠償三十萬元，亦無理由
      等語資為抗辯。
（七）並聲明：(1)原告之訴駁回。(2)如受不利判決，願供擔保請准免予假執行。
三、兩造不爭執之事實：
（一）被告乙○○○與原告甲○○於八十八年四月十三日八時十分許，在台南縣楠西
      鄉公有菜市場內，因細故發生爭執，被告乙○○○竟出手撕毀原告甲○○之上
      衣，致生損害於原告甲○○，原告甲○○之友人即原告丁○○見狀上前勸架，
      惟原告丁○○與被告乙○○○旋因一言不合進而各自基於傷害之犯意互毆，致
      被告乙○○○受有右顴部瘀腫、右側頭部瘀腫、右下唇瘀青、左臀部瘀青腫痛
      、背部腫痛之傷害，原告丁○○則受有左額頭挫傷併腫脹、前胸擦挫傷、右上
      臂擦挫傷、左小腿挫傷併瘀血之傷害。經台灣台南地方法院檢察署檢察官八十
      八年度偵字第六七０九、九三四六號提起公訴，業經本院刑事庭以八十八年度
      易字第三一０八號刑事判決被告乙○○○傷害人之身體，處罰金伍仟元，又損
      壞他人之衣服，足以生損害於他人，處罰金參佰元，如易服勞役，均以參佰元
      折算壹日；應執行罰金伍仟元，如易服勞役，以參佰元折算壹日。原告丁○○
      傷害人之身體，處拘役貳拾日，如易科罰金，以參佰元折算壹日，緩刑貳年。
      嗣被告乙○○○雖提起上訴即台灣高等法院台南分院八十九年度上易字第八五
      三號傷害等案件（原告丁○○未上訴而確定），惟被告乙○○○又撤回上訴，
      而確定在案。
（二）原告丁○○於前開刑事傷害等案件偵查中，指訴：原告丁○○於上揭八十八年
      四月十三日八時十分許，在台南縣楠西鄉公有菜市場內，因見其友人即原告文
      才政與被告乙○○○因細故發生爭執，遂上前勸架，不料原告丁○○與被告乙○○○旋因一言不合進而互毆，詎被告乙○○○之夫即被告丙○○在場見狀，
      竟出手拉扯原告丁○○之頭髮，因認被告丙○○涉有傷害罪嫌，嗣經台灣台南
      地方法院檢察署檢察官認查無積極證據認為被告丙○○有出手拉扯原告丁○○
      之頭髮，且原告丁○○頭部並未有何傷勢，有「詹骨科診所」診斷證明書附於
      偵查卷可稽，因而以八十八年度偵字第六七０九號不起訴處分確定在案。
（三）被告乙○○○於前開刑事傷害等案件中，指訴：原告甲○○因原告丁○○與被
      告乙○○○互毆，原告甲○○亦基於與原告丁○○共同傷害之犯意聯絡，出手
      毆打被告乙○○○，致其受有上揭右顴部瘀腫、右側頭部瘀腫、右下唇瘀青、
      左臀部瘀青腫痛、背部腫痛之傷害，因認原告甲○○涉亦犯刑法第二百七十七
      條第一項傷害罪嫌，嗣台灣台南地方法院檢察署檢察官將原告甲○○列為同案
      被告，而以上開八十八年度偵字第六七０九、九三四六號提起公訴，惟經本院
      刑事庭審理後，認為無積極證據足以證明原告甲○○有傷害犯行，而以八十八
      年度易字第三一０八號刑事判決原告甲○○無罪，檢察官未上訴而確定在案。
（四）被告丙○○於經台灣台南地方法院檢察署檢察官以八十八年度偵字第六七０九
      號為傷害罪不起訴處分後，即向台灣台南地方法院檢察署檢察官告發原告文才
      政於上開偵查案件中，為使告發人即被告丙○○受不利之刑事訴追，竟配合原
      告丁○○之指述，於八十八年六月四日偵查中，偽稱：「當時丙○○出手拉扯
      原告丁○○之頭髮，欲使丁○○受傷」，因認原告甲○○涉犯偽證罪嫌，嗣檢
      察官認原告甲○○於八十八年六月四日八十八年度偵字第六七０九號偵查中，
      以告訴人身份稱：「丙○○以手抓丁○○頭髮」，另於八十八年十二月七日八
      十八年度（告發人丙○○八十八年十一月十七日告發之後）八十八年度偵字第
      一三七九一號偵訊中，以被告身份供稱：「當時尚在打時，乙○○○蹲下去時
      她先生（丙○○）就來了，她先生抓丁○○的頭髮後就沒打了」，原告甲○○
      並無為證人，亦未為具結，與刑法偽證罪之構成要件不合，而又無其他積極事
      證足證原告甲○○有偽證罪嫌，因而以八十九年度偵字第七０三一號為不起訴
      處分確定在案。
（五）原告甲○○於前揭偽證罪不起訴處分確定後，又具狀告訴：被告丙○○誣告原
      告甲○○政涉嫌偽證罪嫌，且八十八年十一月十七日狀紙記載原告甲○○「平
      時在市場欺壓善良等語，足以毀損原告甲○○之名譽，因認被告丙○○涉有誣
      告及誹謗罪嫌，嗣經台灣台南地方法院檢察署檢察官以九十年度偵字第四００
      二號以被告丙○○係誤以為原告甲○○在前傷害等案件中為證人始對其提出偽
      證告發，然原告甲○○並無成立偽證罪之可能，亦無受刑事處罰之虞，被告丙○○自難成立誣告罪。又刑事訴狀係被告丙○○向台灣台南地方法院檢察署提
      出，用以表示其指述內容，難認被告有散布於眾之意圖，亦無其他事證可資證
      明被告丙○○有指摘、傳述訴狀內容或散布訴狀之舉，核被告丙○○所為，尚
      不符合誹謗罪之成立要件，而為被告丙○○不起訴處分在案。原告甲○○不服
      該不起訴處分而於九十年七月二十六日向台灣高等法院台南分院檢察署聲請再
      議中。
（六）再被告丙○○於經台灣台南地方法院檢察署檢察官以八十八年度偵字第六七０
      九號為傷害罪不起訴處分後，亦向台灣台南地方法院檢察署檢察官告訴原告丁○○捏造事實，謂被告丙○○拉扯其頭髮而向檢察官訴請偵辦被告丙○○傷害
      犯行，已涉犯誣告罪嫌。經台灣台南地方法院檢察署檢察官以八十八年度偵字
      第一三七九一號將原告丁○○以涉犯誣告罪嫌提起公訴，嗣經本院刑事庭八十
      九年度訴字第七七五號刑事判決以刑法上誣告罪之成立，在客觀方面，須所虛
      構之事實足使被誣告人有受刑事或懲戒處分之危險，若申告他人有不法行為，
      而其行為在刑法上並非構成犯罪，則被誣告者既不因此而有受刑事訴追之虞，
      即難論申告者以誣告之罪。原告丁○○指訴：被告丙○○出手拉扯其頭髮，並
      未使伊受傷等語，刑法第二百七十七條之傷害罪，並未處罰未遂犯，縱認原告
      丁○○於該案所申告之上開事實出於虛構，其所申告內容在刑法上並不構成傷
      害罪，被告丙○○並不因此而有受刑事訴追之虞，自難繩以原告丁○○誣告之
      罪名，而判決原告丁○○無罪在案，嗣檢察官提起上訴，經台灣高等法院台南
      分院八十九年度上訴字第一二二三號刑事判決則以誣告罪之成立，以犯人明知
      所訴虛偽為構成要件，若誤認有此事實，或以為有此事實，或以為有此嫌疑，
      自不得遽指為誣告。原告丁○○與被告乙○○○互毆當中，被告丙○○雖上前
      拉原告丁○○之手及頭髮，縱其本意在勸架，然原告丁○○主觀上不免誤認丙○○是參與其妻而共同毆打傷害她，致亦對丙○○提出傷害告訴，自不得因誤
      認被告丙○○有共同傷害情事，而遽指原告丁○○係誣告。因而判決檢察官上
      訴駁回，原告丁○○因而判決無罪確定在案。
（七）原告丁○○於上開誣告案件確定後，又具狀告訴被告丙○○於上開誣告案件中
      ，曾於八十八年十一月五日，向台灣台南地方法院檢察署提出刑事告訴狀，狀
      紙記載原告丁○○「氣焰囂張、在市場經常打人欺負善良」等語，足以毀損原
      告丁○○之名譽，因認被告丙○○涉有誹謗罪嫌。嗣經台灣台南地方法院檢察
      署檢察官以九十年度偵字第二二八六號以刑事告訴狀係被告丙○○向台灣台南
      地方法院檢察署提出，用以表示其告訴內容，難認被告丙○○有散布於眾之意
      圖，亦無其他事證可資證明被告丙○○有指摘、傳述告訴狀內容或散布告訴狀
      之舉，即與誹謗罪之成立要件不符，而為不起訴處分在案。
（八）原告甲○○於經本院刑事庭八十八年度易字第三一０八號刑事判決無罪確定後
      ，另具狀告訴被告乙○○○涉嫌誣告罪嫌，嗣經台灣台南地方法院檢察署檢察
      官以八十九年度偵字第七九六六號以被告乙○○○係因當時混亂場面，而無法
      一一指述遭原告甲○○攻擊之確實部位，被告乙○○○應無憑空捏造遭原告文
      才政毆傷之情形，且被告乙○○○原係與原告甲○○口角爭執，丁○○亦因原
      告甲○○而與被告乙○○○扭打，原告甲○○原係事主，何能於被告丙○○趕
      到前袖手旁觀，而不上前制止？且本院八十八年度易字第三一０八號為原告文
      才政無罪之諭知，僅係以原告甲○○之犯罪不能獲得證明，尚不足以反面推論
      被告乙○○○即為虛構事實誣告，因而為被告乙○○○不起訴處分在案，原告
      甲○○雖聲請再議，亦經台灣高等法院台南分院檢察署九十年度議字第四一六
      號處分書將原告甲○○再議之聲請駁回確定在案。
四、得心證之理由：
（一）按因故意或過失，不法侵害他人之權利者，負損害賠償責任；又按不法侵害他
      人之身體、健康、名譽、自由、信用、隱私、貞操，或不法侵害其他人格法益
      而情節重大者，被害人雖非財產上之損害，亦得請求賠償相當之金額。其名譽
      被侵害者，並得請求回復名譽之適當處分。民法第一百八十四條第一項前段、
      第一百九十五條第一項分別定有明文。因之，僅限身體、健康、名譽、自由、
      信用、隱私、貞操，或其他人格法益遭不法侵害，且情節重大者，被害人始得
      請求非財產上之損害賠償，至於所有財產、衣物等物品遭受不法侵害，自不得
      請求非財產上之損害賠償甚明。
（二）原告主張：被告乙○○○於八十八年四月十三日八時十分許，在台南縣楠西鄉
      公有菜市場內，出手撕毀原告甲○○之上衣，並基於傷害之故意，與原告丁○○發生互毆，致原告丁○○則受有左額頭挫傷併腫脹、前胸擦挫傷、右上臂擦
      挫傷、左小腿挫傷併瘀血之傷害之事實，並經本院刑事庭判決被告乙○○○傷
      害人之身體，及毀損他人之衣服，有罪確定在案，為兩造所不爭，且有本院八
      十八年度易字第三一０八號刑事卷（含偵查卷）可稽，自堪信為真正。被告乙○○○既動手毆打原告丁○○，致原告丁○○身體受傷，被告乙○○○自屬不
      法侵害原告丁○○之身體、健康，原告丁○○依前開民法第一百九十五條第一
      項規定請求被告乙○○○賠償非財產上損害，即屬有據。被告乙○○○雖辯稱
      ：原告丁○○亦毆打傷害被告乙○○○並經判決原告丁○○有罪確定，被告乙○○○受有右顴部份瘀腫、右側頭部瘀腫、右下唇瘀青、左臀部瘀青腫、背部
      腫痛等傷害，則被告乙○○○亦得請求原告丁○○賠償非財產上損害而主張抵
      銷云云，惟按因故意侵權行為而負擔之債，其債務人不得主張抵銷，民法第三
      百三十九條定有明文，查被告乙○○○與原告丁○○互毆而致生損害賠償之債
      ，均係因故意傷害而負擔之債，依上開規定自不得主張互相抵銷，從而被告乙○○○此部分抵銷之抗辯即無可採。查原告丁○○係國小畢業，現於市場賣豬
      肉，每月平均收入二萬元，名下無不動產、汽車。至於被告乙○○○係國小畢
      業，現在市場賣早點，每月收入平均一萬元，名下無不動產，但有一台汽車等
      情，業據兩造陳明在卷，並有台南市稅捐稽徵處九十年六月十四日九十南市稅
      財字第０七四一六一號函、財政部台灣省南區國稅局新化稽徵所九十年六月十
      三日南區國稅新化徵字第九００一八六二六號函在卷可稽，本院斟酌二造前述
      之身分、地位、經濟狀況及兩造學歷不高、原告丁○○所受傷況為挫傷、瘀血
      ，尚非嚴重等情，認原告丁○○請求賠償之非財產上損害賠償應以七萬六千元
      為適當。原告丁○○請求被告乙○○○給付非財產上損害賠償三十萬元，尚嫌
      過高，應予核減為七萬六千元，方屬公允。逾此部分之請求為無理由，應予駁
      回。
（三）至於原告甲○○遭被告乙○○○撕毀上衣部分，僅係原告甲○○之物品遭受不
      法侵害，揆諸首開說明，自不得請求被告乙○○○負非財產上之損害賠償，因
      之原告甲○○請求被告乙○○○負非財產上之損害賠償責任三十萬元云云，即
      屬無據，不應准許。
（四）原告丁○○主張被告乙○○○毆打原告丁○○之際，被告丙○○（被告乙○○○之丈夫）竟藉勸架之名，拉住原告丁○○之頭髮，俾便被告乙○○○繼續毆
      打，因此被告丙○○與被告乙○○○係共同傷害原告丁○○云云，惟查，原告
      丁○○主張與被告乙○○○互毆之際，亦遭被告丙○○拉住頭髮等情，雖據原
      告丁○○提出台灣高等法院台南分院八十九年度上訴字第一二二三號被告丙○○告訴原告丁○○誣告刑事判決為憑，上開台灣高等法院台南分院刑事判決雖
      認定被告丙○○有拉原告丁○○頭髮之行為，然該刑事判決亦認定被告丙○○
      拉住原告丁○○頭髮之行為係意在勸架等語，足認被告丙○○此舉並傷害原告
      丁○○之故意或過失，況原告丁○○於上開刑事案件中自承：被告丙○○出手
      拉扯其頭髮，並未使伊受傷等語，業經本院調閱刑事庭八十九年度訴字第七七
      五號誣告刑事歷審卷（含偵查卷、台灣高等法院台南分院八十九年度上訴字第
      一二二三號案卷）核閱無誤可稽，且原告丁○○於上開傷害刑事案件中所提出
      之「詹骨科診所」診斷證明書，並未記載原告丁○○頭部有任何傷勢，足認被
      告丙○○此一拉住原告丁○○頭髮之行為並未使原告丁○○身體受何傷害，自
      不構成不法侵害原告丁○○之身體，參以原告丁○○告訴被告丙○○涉嫌傷害
      案件亦經台灣台南地方法院檢察署檢察官以八十八年度偵字第六七０九號為不
      起訴處分確定在案，亦同此認定。因之，原告丁○○主張被告丙○○曾動手拉
      住伊之頭髮，即屬與被告乙○○○共同傷害伊之身體云云，請求被告丙○○應
      與被告乙○○○連帶賠償非財產上損害三十萬元云云，即無可採。
（五）原告甲○○主張：上開本院八十八年度易字第三一０八號傷害及毀損刑事案件
      ，被告乙○○○告訴原告甲○○與原告丁○○共同出手傷害被告乙○○○，業
      經判決被告甲○○無罪確定在案，被告乙○○○顯屬誣告原告甲○○，而不法
      侵害原告甲○○之名譽云云，惟查，由於人之記憶有限，隨時間之經過其記憶
      難免逐漸糢糊，故被告乙○○○於本院刑事庭八十八年度易字第三一０八號傷
      害案審理中，供述原告甲○○或原告丁○○主動攻擊，縱然前後指訴不一，亦
      不足以推論被告乙○○○有誣告原告甲○○及侵害其名譽之故意。被告乙○○○雖於攻擊部位上之陳述，分別於上開傷害刑事案件偵查、審判中，略有出入
      ，惟堅詞原告甲○○確曾出手將其毆傷則屬前後一貫。審諸當時被告乙○○○
      與原告丁○○互毆之混亂場面，原告甲○○若有出手，殊難強令被告乙○○○
      於事後一一指述遭攻擊之確實部位。另本院刑事庭八十八年度易字第三一０八
      號傷害案件，雖採信證人陳阿雲之證詞，認為被告乙○○○之受傷係與原告丁○○互毆所致，與原告甲○○無涉。然而因原告甲○○與被告乙○○○先發生
      爭吵，被告乙○○○出手撕毀原告甲○○之上衣，其後原告丁○○欲上前勸解
      ，因言語不快而與被告乙○○○開始互毆，被告乙○○○雖對原告甲○○提出
      傷害之告訴，然其所告尚非全然無因，只因缺乏積極之證據足以證明原告甲○○之傷害犯行，致法院為無罪之判決自難令被告乙○○○負誣告犯行。參以原
      告甲○○另具狀告訴被告乙○○○涉嫌誣告罪嫌，嗣經台灣台南地方法院檢察
      署檢察官以八十九年度偵字第七九六六號為被告乙○○○不起訴處分在案，原
      告甲○○雖聲請再議，亦經台灣高等法院台南分院檢察署九十年度議字第四一
      六號處分書將原告甲○○再議之聲請駁回確定在案，有上開處分書在卷可憑。
      被告乙○○○既無誣告犯行，自難認有何不法侵害原告甲○○名譽之可言，顯
      與侵權行為之構成要件不合。因之，原告甲○○請求被告乙○○○賠償非財產
      上損害賠償三十萬元云云，亦無所據，不能准許。
（六）原告丁○○主張：被告丙○○於另案台灣台南地方法院檢察署八十八年度偵字
      第一三七九一號案件中，具狀告訴原告丁○○涉有誣告罪嫌，其於八十八年十
      一月五日提出之刑事告訴狀、八十八年十一月十七日提出之刑事補充告訴狀，
      分別指訴原告丁○○「欺壓善良」、「違法亂紀」，足以毀損原告丁○○之名
      譽云云。查，被告丙○○對伊曾於上開刑事告訴狀及補充告訴狀內記載：原告
      丁○○「欺壓善良」、「違法亂紀」等文字雖不爭執，惟刑事告訴狀係被告丙○○向台灣台南地方法院檢察署提出，用以表示其告訴內容，被告丙○○並非
      散佈於眾，亦無公開之意，難認有何損害原告丁○○名譽之故意或過失可言，
      且原告丁○○亦未舉證證明因被告丙○○於上開刑事告訴狀及補充告訴狀內記
      載原告丁○○「欺壓善良」、「違法亂紀」等文字，致原告丁○○在社會上之
      名譽或評價有何具體之貶損，難認有何不法侵害原告丁○○名譽可言。參以原
      告丁○○以被告丙○○所為侵害原告丁○○之名譽，告訴被告丙○○涉有誹謗
      罪嫌。亦經台灣台南地方法院檢察署檢察官以九十年度偵字第二二八六號為不
      起訴處分在案，有該處分書在卷可考。被告丙○○既無不法侵害原告丁○○之
      名譽，則原告丁○○請求被告丙○○應賠償非財產上之損害賠償三十萬元云云
      ，即無理由，不應准許。
（七）原告甲○○主張：被告丙○○於上開八十八年度偵字第一三七九一號告訴丁○○誣告案件中，於八十八年十一月十七日刑事補充告訴狀中竟追加甲○○涉嫌
      偽證罪，並且在該追加狀中指述原告甲○○「欺壓善良」、「違反亂紀」等不
      實事實，足以毀損原告甲○○之名譽云云。查，被告丙○○於經台灣台南地方
      法院檢察署檢察官為傷害罪不起訴處分後，向台灣台南地方法院檢察署檢察官
      告發原告甲○○於上開偵查案件中，偽稱：「當時丙○○出手拉扯原告丁○○
      之頭髮，欲使丁○○受傷」，因認原告甲○○涉犯偽證罪嫌，然查原告甲○○
      於八十八年六月四日八十八年度偵字第六七０九號偵查中，係以告訴人身份稱
      ：「丙○○以手抓丁○○頭髮」，另於八十八年十二月七日八十八年度（告發
      人丙○○八十八年十一月十七日告發之後）八十八年度偵字第一三七九一號偵
      訊中，以被告身份供稱：「當時尚在打時，乙○○○蹲下去時她先生（丙○○
      ）就來了，她先生抓丁○○的頭髮後就沒打了」，原告甲○○因並無為證人，
      亦未為具結，與刑法偽證罪之構成要件不合，始經台灣台南地方法院檢察署檢
      察官以八十九年度偵字第七０三一號為不起訴處分確定在案，有該偵查卷在卷
      可稽，因之以被告丙○○係誤以為原告甲○○在前傷害等案件中為證人始對其
      提出偽證告發，自難認被告丙○○有何不法侵害原告甲○○名譽之故意或過失
      可言。次查，被告丙○○對伊曾於上開刑事告訴狀及補充告訴狀內記載：原告
      甲○○「欺壓善良」、「違法亂紀」等文字雖不爭執，惟刑事告訴狀係被告丙○○向台灣台南地方法院檢察署提出，用以表示其告訴內容，被告丙○○並非
      散佈於眾，亦無公開之意，難認有何損害原告甲○○名譽之故意或過失可言，
      且原告甲○○亦未舉證證明因被告丙○○於上開偽證罪之告發及在刑事告訴狀
      及補充告訴狀內記載原告甲○○「欺壓善良」、「違法亂紀」等文字，致原告
      甲○○在社會上之名譽或評價有何具體之貶損，難認有何不法侵害原告甲○○
      名譽可言。參以原告甲○○以被告丙○○所為侵害其名譽，告訴被告丙○○涉
      有誹謗罪嫌，亦經台灣台南地方法院檢察署檢察官以九十年度偵字第四００二
      號為被告丙○○不起訴處分在案，有處分書在卷可憑。被告丙○○既無不法侵
      害原告甲○○之名譽，則原告甲○○請求被告丙○○應賠償非財產上之損害賠
      償三十萬元云云，即無理由，不應准許。
（八）從而，原告丁○○依侵權行為之法律關係，請求被告乙○○○給付七萬六千元
      ，及自起訴狀繕本送達之翌日即九十年五月一日起至清償日止，按年息百分之
      五計算之利息，為有理由，應予准許，逾此部分之請求為無理由，應予駁回。
      至於原告丁○○請求被告丙○○應（與被告乙○○○）連帶給付原告丁○○三
      十萬元、給付原告丁○○三十萬元，及均自起訴狀繕本送達之翌日即九十年五
      月一日起至清償日止，按年息百分之五計算之利息；原告甲○○請求被告林王
      錦昭應給付原告甲○○六十萬元及自起訴狀繕本送達之翌日即九十年五月一日
      起至清償日止，按年息百分之五計算之利息；原告甲○○請求被告丙○○應給
      付原告甲○○三十萬元及自起訴狀繕本送達之翌日即九十年五月一日起至清償
      日止，按年息百分之五計算之利息部分，均無理由，應予駁回。
（九）兩造均陳明願供擔保，聲請宣告假執行或免為假執行，關於原告丁○○勝訴部
      分，經核無不合，爰分別酌定相當之擔保金額併准許之；至於原告丁○○、文
      才政敗訴部分，其假執行之聲請，已失所附麗，應併予駁回之。
（十）本件判決之基礎已臻明確，兩造其餘之攻擊防禦方法及舉證，於判決結果無影
      響，無一一審究之必要，併此敘明。
五、訴訟費用負擔之依據：民事訴訟法第七十九條但書、第八十五條第一項前段。
中      華      民      國    九十      年      八      月    十四      日
                                臺灣臺南地方法院民事第一庭
~B法      官  鄭  彩  鳳
右為正本係照原本作成
如對本判決上訴，須於判決送達後廿日內向本院提出上訴狀
中      華      民      國    九十      年      八      月     十四     日
~B法院書記官  陳  靜  娟


司法院資訊處製作；財團法人民間司法改革基金會備份。
